臺灣高等法院高雄分院刑事判決　　　　95年度上訴字第2113號
上　訴　人
即　被　告　戊○○
　　　　　　　　　　（現於台灣屏東監獄竹田分監執行中）
指定辯護人　本院公設辯護人丙○○
上列上訴人因強盜案件，不服臺灣屏東地方法院95年度訴字第43
5 號中華民國95年10月4 日第一審判決（起訴案號：臺灣屏東地
方法院檢察署95年度偵字第2255號），提起上訴，本院判決如下
：
     主  文
上訴駁回。
     事  實
一、戊○○有竊盜、搶奪等前科，其中於民國92年間因竊盜罪，
    經臺灣屏東地方法院判處有期徒刑10月確定，而於93年8 月
    15 日 縮刑期滿執行完畢，猶不知悔改，復於95年3 月31日
    15時30分許，騎乘車牌號碼CK2-520 號重型機車，在屏東縣
    枋山鄉○○村○道臺一線北向460 公里處右側約300 公尺之
    產業道路上，見甲○○獨自一人騎乘機車行經該地，竟基於
    意圖為自己不法所有之犯意，強行將甲○○攔下，並以客觀
    上對人之生命、身體具有危險性之不明刀械，架住甲○○之
    頸部，至使甲○○不能抗拒，而強取甲○○褲子右邊口袋內
    之現金新臺幣（下同）1,405 元（包括1 千元紙鈔1 張、1
    百元紙鈔2 張、50元硬幣2 枚、10元硬幣9 枚、5 元硬幣2
    枚及1 元硬幣5 枚），得手後隨即騎乘前開機車逃逸。甲○○返家後，即與其子朱德三及女婿黃文和駕車外出尋找戊○○，而於同日17時許，在臺一線北向459 公里處發現騎乘機
    車之戊○○，經朱德三要求其停車，惟戊○○並未停車反而
    立即迴轉逆向逃逸。嗣經警獲報後，於同日17時30分許，在
    屏東縣獅子鄉獅子村獅子一巷26號前查獲戊○○，並扣得現
    金1,405 元（業經甲○○具狀領回）。
二、案經屏東縣警察局枋寮分局報告臺灣屏東地方法院檢察署檢
    察官偵查起訴。
    理  由
壹、證據能力部分：
    按被告以外之人於偵查中向檢察官所為之陳述，除顯有不可
    信之情況外，得為證據，刑事訴訟法第159 條之1 第2 項定
    有明文。證人即被害人甲○○及證人朱德三、黃文和於偵查
    中經具結向檢察官所為之陳述，均屬傳聞證據；惟現階段刑
    事訴訟法規定，檢察官代表國家偵查犯罪、實施公訴，依法
    其有訊問被告、證人及鑑定人之權，而實務運作時，檢察官
    偵查中向被告以外之人所取得之陳述，原則上均能遵守法律
    規定，不致違法取供，其可信度極高，且本案被告及辯護人
    並未提出有何顯不可信之情形，是依上開規定得為證據。
貳、實體部分：
一、訊據上訴人即被告戊○○（下稱被告）對其於前揭時、地騎
    乘黑色機車為被害人甲○○及其子朱德三、女婿黃文和發現
    ，並請求其停車時，其並未停車而直接在該車道迴轉逆向逃
    跑，嗣後跑到獅子鄉獅子村內一家雜貨店後為警查獲，並自
    其身上搜扣得現金1,405 元，且其騎車時係戴黑色半罩式安
    全帽、著深藍色外套之事實坦承不諱，惟矢口否認有何加重
    強盜之犯行，辯稱：被害人在雜貨店第一次看到我時，猶豫
    很久，他說好像不是我，說搶他的好像是穿黑色外套，且扣
    案金錢是伊作工賺的，並非搶來的錢云云。經查：
（一）前揭犯罪事實，業據證人即被害人甲○○於偵查及原審審
      理時證述綦詳，並有贓物認領保管單、犯案暨查獲地點簡
      圖、獅子鄉地圖各1 紙、被告穿著及機車照片8 幀在卷可
      稽。證人甲○○於偵查中證稱：有一位穿著深色外套、頭
      戴黑色安全帽、穿牛仔褲、著白色布鞋的男子騎機車繞到
      我前方把我攔下等語（見偵查卷第13頁）；復於原審審理
      時證稱：被告騎黑色機車、戴黑色半罩式安全帽、戴眼鏡
      、沒有戴口罩，穿牛仔褲、白色布鞋，身材不會很胖，但
      是強壯，他的臉沒有遮，但因我當時很害怕，沒看清楚他
      的五官，我當時有沿路追歹徒等語（見原審卷第57、59頁
      ），則其對被告之穿著、身材、使用之交通工具等均描述
      甚詳，且亦與被告經警查獲時之特徵大致相符。雖證人甲○○於警詢中就被告有無戴口罩、眼鏡等情，與其於原審
      審理時所為之陳述有所出入，且表示不知被告鞋子之顏色
      等語，惟證人甲○○亦於原審審理時證稱：我在警局時還
      會怕，我受到驚嚇等語（見原審卷第58頁），足見被害人
      甲○○於警局接受詢問時乃因係遭強盜之當日，仍有驚魂
      未定之情形，故其於警詢時因未能冷靜回想而就被告之特
      徵描述略有不符，尚與常理無違。復參以證人甲○○於原
      審審理時證稱：案發後我回家找親屬出來追歹徒時，就有
      人幫我們報案，我有告訴我兒子、女婿，歹徒的身形與穿
      著等語（見原審卷第59頁）；而證人即發現被告之警員許
      振和於原審審理時證稱：案發當日下午4 時40分許我接獲
      勤務中心通報楓港發生機車強盜案，歹徒是穿黑色夾克、
      戴黑色安全帽、騎黑色機車、穿白色鞋子，我開車往獅子
      村找，我看到被告穿白色鞋子、旁邊停1 部黑色機車、機
      車上吊1 頂黑色安全帽，就停車下來詢問等語明確（見原
      審卷第14頁背面、第15頁），可知被害人甲○○於遭強盜
      後返家求援時，即已清楚描述犯案歹徒之相關特徵及鞋子
      顏色，警員始得依報案人之描述而發現被告無訛，然其於
      同日嗣後接受警詢時卻反稱不清楚歹徒鞋子顏色等語，益
      徵證人甲○○於接受警詢時確係因驚魂未定而或有脫漏及
      不符，惟其嗣後冷靜回想後，於偵查及原審審理時證述被
      告之特徵均清楚一致，自為可採。另就被告外套顏色部分
      ，證人甲○○前後證述雖有黑色、藍色或深色等不同說法
      ，惟參以證人丁○○於本院審理時亦先證稱：被告係著黑
      色外套等語（見本院卷第47頁），嗣經提示被告被查獲當
      時之照片（見警卷第28頁，照片上被告穿著之外套為深藍
      色），始改稱：被告當時是這樣穿沒錯等語（見本院卷第
      47頁），足徵此乃一般人極易誤認之處，惟就被告係穿深
      色外套部分實無二致，尚不足影響證人甲○○證言之可信
      性。
（二）次按刑事實務上之對人指認，乃犯罪後，經由被害人、共
      犯或目擊之第三人，指證並確認犯罪嫌疑人之證據方法。
      現行刑事訴訟法並無關於指認程序之規定，如何由證人正
      確指認犯罪嫌疑人，自應依個案之具體情形為適當之處理
      。指認之程序，固須注重人權之保障，亦需兼顧真實之發
      現，確保社會正義實現之基本目的。如證人於審判中，已
      依人證之調查程序，陳述其出於親身經歷之見聞所為指認
      ，並依法踐行詰問之程序後，綜合證人於案發時所處之環
      境，足資認定其確能對被告觀察明白，認知被告行為之內
      容，該事後依憑個人之知覺及記憶所為之指認客觀可信，
      並非出於不當之暗示，亦未違背通常一般日常生活經驗之
      定則或論理法則，又非單以證人之指認為被告論罪之唯一
      依據時，自不得僅因證人之指認程序與相關要領規範或其
      他學者個人之見解未盡相符，遽認其無證據能力（最高法
      院95年度台上字第1676號判決意旨參照）。查本件被害人
      甲○○於遭強盜時係遭持刀抵住頸部，眼部並未遭蒙蔽，
      且歹徒直接伸手進其口袋內拿取財物，並未戴口罩遮敝之
      情，業據證人甲○○於原審審理時證述明確（見原審卷第
      57頁），則被害人甲○○係近距離與歹徒即被告接觸，對
      被告之面容自然印象深刻，是依被害人甲○○於案發之初
      所處環境，已足資認定其確能對犯罪嫌疑人觀察明白；且
      被害人甲○○於遭強盜之初即透過家人向警方報案，於尚
      未指認被告之前，即陳稱係遭一穿黑色夾克、戴黑色安全
      帽、騎黑色機車、穿白色鞋子之人強盜等情，已如前述，
      並於向家人求援後，與其子朱德三、女婿黃文和一同駕車
      搜尋犯案之人，而於省道臺一線北向車道上發現被告騎乘
      黑色機車，即向其子及女婿指稱該人即為強盜伊之人，亦
      據證人黃文和於偵訊時證述明確（見偵查卷第14頁）；證
      人甲○○並於原審審理時證稱：我們在臺一線上找到1 個
      騎機車的人，我依據他騎的機車、身形、體格、穿著確定
      那人就是搶我的人等語明確（見原審卷第59頁），則被害
      人甲○○於無其他誘導因素下，即能自公眾往來之道路上
      認出被告，是嗣後被害人於獅子村查獲被告處指認被告時
      ，雖並未經警安排選擇性之指認程序，且於初看到未戴著
      安全帽的被告時略有遲疑，然證人甲○○亦證稱：我是在
      現場（查獲被告處）指認出被告的，當時除了被告之外，
      還有其他獅子鄉的人，有很多人，被告一戴上安全帽我就
      可以認出來是他，我從身形、體格、臉就指認出被告了，
      機車也認的出來等語（見原審卷第59、63頁背面），可見
      證人甲○○確係依其知覺及記憶內容中被告之特徵指認被
      告，並非出於不當之暗示，亦未違背通常一般日常生活經
      驗之定則或論理法則，應堪採信，而不能僅以其指認程序
      未盡符合相關要領規範，而否定其效力。
（三）又被告為警查獲時，於其身上扣得1 千元紙鈔1 張、1 百
      元紙鈔2 張、50元硬幣2 枚、10元硬幣9 枚、5 元硬幣2
      枚、1 元硬幣5 枚等情，為被告所自承，並有搜索扣押筆
      錄暨扣押物品目錄表1 份可佐。而證人甲○○於原審審理
      時結證稱：（問：你被強盜當天有無詳細算過你身上的錢
      ？）我有算，我沒有點過，但是我有看過才放入我的口袋
      ，放幾元我知道，我帶了1 張1 千元、2 張1 百元、2 個
      50 元 、10、5 元的我沒算幾個，我是先向警察說我帶多
      少錢，當時被告還沒掏錢出來等語，並經原審反覆確認係
      被害人甲○○先作筆錄，之後才叫被告拿錢出來等情明確
      （見原審卷第58頁及反面）；且證人即警員簡明雄亦證稱
      ：是被害人先說他被搶多少錢，然後才叫被告把身上的錢
      拿出來，是我帶被害人到（獅子村）現場指認時，被害人
      跟我說的等語（見原審卷第60頁背面），則2 人證述互核
      相符，足認證人甲○○於尚不知從被告身上所查獲之金錢
      數額、細目時，即已對其遭強盜之金錢數額、細目描述甚
      詳，且確與被告身上之金錢數額、細目大致相符甚明。至
      證人甲○○之警詢筆錄中，其所述被強盜金額雖係由「貳
      佰元紙鈔貳張」經警更改為「壹佰元紙鈔貳張」，惟參以
      被告經警扣得之紙鈔確僅有1 千元紙鈔1 張、1 百元紙鈔
      2 張，並未見有2 百元之紙鈔，然經警提出自被告身上扣
      得之金錢詢問甲○○時，警詢筆錄該問題原亦係記載「貳
      佰元紙鈔貳張…，合計1405元」，係嗣後始經警更改為「
      壹佰元紙鈔貳張」，合計金額則未變更，可見該「貳佰元
      紙鈔」之記載確係筆誤無訛，尚不得據此即認證人甲○○
      於警詢時所證述遭強盜之金錢數額、細目係經他人不當暗
      示所為。
（四）此外，被害人甲○○遭強盜後，即向家人求援，並與其子
      朱德三、女婿黃文和一同駕車搜尋犯案之人，渠等並未攜
      帶任何器具，亦未帶棒球棒，嗣於省道臺一線北向車道上
      發現被告騎乘黑色機車，甲○○即向朱德三、黃文和指稱
      該人即為強盜伊之人，經朱德三要求被告停車後，被告沒
      有說話就馬上將車調頭逆向逃離等情，業據證人即被害人
      甲○○及證人朱德三、黃文和證述綦詳（見偵查卷第13至
      15 頁 ，原審卷第59頁），被告亦自承與證人朱德三素不
      相識，且朱德三僅向其表示「來，停車、停車」等語，伊
      即直接在該車道迴轉逃跑等語（見原審卷第10頁背面），
      則被告與朱德三原既無仇怨，且朱德三當時亦未有何兇惡
      之言語或持有何球棒等凶器，然被告竟不顧自身及公眾交
      通安全，立即貿然於其行駛車道上逆向逃跑，其舉止實有
      可疑。且被告當時逃往獅子村時，確有在獅子村1 巷26號
      雜貨店詢問乙○○、丁○○，不照原路有沒有其他的路可
      以出去，嗣又向乙○○要求有沒有車子可以載他出去，因
      為他被人追殺等語，業據證人乙○○、丁○○於本院審理
      時證述綦詳（見本院卷第48、51頁），則若被告係誤認其
      無故遭人追殺，自應向他人詢問警局之所在，或請求他人
      報警求援，然其卻僅向乙○○、丁○○詢問不經原路離開
      該處或不被他人發現之方法；且被告嗣後於警局詢問時復
      稱其前往獅子村獅子一巷26號之目的係「去玩」，並未提
      及遭他人追殺之情，迨警員詢問為何其於被害人以自小客
      車要將其攔下時逃逸，其始稱係害怕被打云云（見警卷第
      7 、8 頁），綜合上開被告於案發後之舉止，實與常情有
      違，益見被告所辯無足採信。
（五）辯護人另辯稱：被害人指訴被告行搶之間（15時30分許）
      與被害人等人開車找到被告之時間（17時許）相隔1 個半
      小時，而2 處地點之距離相距不到1 公里，若被告真係本
      案行搶之人，豈有隔了1 個半小時，卻還在案發現場不遠
      處被被害人找到，而未離開，故顯係被害人誤認云云，惟
      被告於警詢時供稱：我當時騎乘重機車從我住處欲前往車
      城找我母親，15時30分我剛好到枋山鄉路段亞太加油站附
      近；16時許到達車城，16時20分離開，嗣在台一線459 公
      里北上車道有自用小客車叫我停車，我怕被打所以逃跑；
      我離開車城後騎到屏東縣獅子鄉獅子村獅子一巷26號去玩
      ，17時30分許在該處為警查獲等語（見警卷第7 至9 頁）
      ，則依被告上開供述，益證被害人甲○○被搶時即15時30
      分許，被告確係在枋山鄉無訛；且嗣後被告往南騎乘至車
      城鄉找其母親，於當日16時20分許離開車城鄉，又返回往
      北騎乘途經枋山鄉至獅子鄉，於17時30分許在屏東縣獅子
      鄉獅子村獅子一巷26號為警查獲等情，核與證人即被害人
      甲○○及證人朱德三、黃文和所證述之17時左右在台一線
      459 公里北上車道有找到被告等情相符（詳如前述），故
      雖於行搶後相隔1 個半小時，而在距離行搶地點相距不到
      1 公里處找到被告，乃係因被告行搶後南下車城找母親，
      又再北上返回之故甚明，是辯護人上開所辯，委無可採。
（六）綜上所述，被告所辯均係事後推諉卸責之詞，洵無足採。
      本件事證明確，被告犯行堪以認定。
二、查被告持以強盜之刀械，係屬與西瓜刀相似之刀械，業據證
    人甲○○證述明確，是其應屬金屬製、鋒利之器具，客觀上
    足以對人之生命、身體構成威脅而具有危險性，顯為刑法第
    321 條第1 項第3 款所指之兇器。核被告戊○○攜帶兇器，
    以前開強暴手法，抑壓被害人之抗拒，使其喪失意思自由，
    自已達於不能抗拒之程度，係犯強盜罪而有刑法第321 條第
    1 項第3 款之情形，應成立刑法第330 條第1 項之加重強盜
    罪。又被告有竊盜、搶奪等前科，其中於92年間因竊盜罪，
    經臺灣屏東地方法院判處有期徒刑10月確定，而於93年8 月
    15日縮刑期滿執行完畢，有臺灣高等法院被告前案紀錄表1
    紙在卷可按，其受有期徒刑之執行完畢後，茲於5 年以內再
    故意犯本件有期徒刑以上之罪，不論依修正前之刑法第47條
    ，或修正後之刑法第47條第1 項之規定，均構成累犯，對被
    告而言並無有利或不利之情形，自不生新舊法比較之問題，
    應逕依修正後之刑法第47條第1 項之規定，論以累犯，並加
    重其刑，併此敘明。
三、原審認被告罪證明確，因而適用刑法第330 條第1 項、刑法
    第47條第1 項規定，並爰審酌被告素行不佳，持刀強盜年邁
    之被害人，惡性非輕，惟強盜之財物非鉅，亦無其他傷害被
    害人之行為，犯後否認犯行等一切情狀，量處有期徒刑7 年
    8 月；並敘明被告所使用之刀械並未扣案，且無證據證明為
    被告所有，亦非違禁物，爰不予諭知沒收。其認事用法，核
    無不合，量刑亦屬允當。被告上訴意旨否認犯罪，指摘原判
    決不當，為無理由，應予駁回。
據上論斷，應依刑事訴訟法第368條，判決如主文。
本案經檢察官陳新慶到庭執行職務。
中　　華　　民　　國　　96　　年　　1 　　月　　24　　日
                  刑事第五庭    審判長法  官  曾永宗
                                      法  官  任森銓
                                      法  官  陳  箐
以上正本證明與原本無異。
如不服本判決應於收受本判決後10日內向本院提出上訴書狀，其
未敘述上訴理由者，並得於提起上訴後10日內向本院補提理由書
狀（均須按他造當事人之人數附繕本）「切勿逕送上級法院」。
中　　華　　民　　國　　96　　年　　1 　　月　　24　　日
　　　　　　　　　　　　　　　　　　　書記官  魏文常
附錄本判決論罪科刑法條：
刑法第330條第1項：
犯強盜罪而有第321 條第1 項各款情形之一者，處7 年以上有期
徒刑
